【裁判字號】    95,簡上,11
【裁判日期】    950929
【裁判案由】    給付會款
【裁判全文】
臺灣臺北地方法院民事判決              95年度簡上字第11號
上  訴  人    甲○○
視同上訴人    庚○○
被上訴人      乙○
              戊○○
              丁○○
              子○○
兼上三人共同
訴訟代理人    丙○○
被上訴人      己○○
              辛○○
              丑○○
兼上三人共同
訴訟代理人    癸○○
上列當事人間請求給付會款事件，上訴人對於中華民國94年9月
29日本院臺北簡易庭94年度北簡字第11202號第1審判決提起上訴
，本院於中華民國95年9月19日言詞辯論終結，判決如下：
    主      文
原判決關於命上訴人連帶給付部分，及該部分假執行之宣告與關
於上訴部分訴訟費用之裁判均廢棄。
上開廢棄部分，被上訴人在第一審之訴駁回。
第一審關於上訴部分之訴訟費用及第二審訴訟費用均由被上訴人
負擔。
    事實及理由
一程序方面：
  (一)上訴人甲○○經原審判決應與共同訴訟人庚○○依民法第
    709條之9第2項規定連帶負給付會款責任，上訴人甲○○抗
    辯其非已得標會員而提起上訴，其訴訟標的對於庚○○必須
    合一確定，依民事訴訟法第56條第1項第1款規定，上訴人甲○○之上訴效力及於未提起上訴之庚○○，爰將其併列為上
    訴人。
  (二)上訴人庚○○、被上訴人戊○○、丁○○、子○○、丙○○
    、己○○、癸○○經合法通知，未於最後言詞辯論期日到場
    ，查無民事訴訟法第386條所列各款情事，應准上訴人甲○○、被上訴人乙○、辛○○、丑○○之聲請，由其一造辯論
    而為判決。
二被上訴人起訴主張：
  (一)被上訴人與上訴人甲○○共同參加上訴人庚○○為會首所召
    集之合會（下稱系爭合會），會期自民國92年2月1日起至94
    年10月1日止，會員含會首共計34人，每會份新臺幣（下同
    ）2萬元，於每月發薪前2日開標，採外標制，底標1,800元
    ，開標地點原於台北市○○路○段144巷67號，嗣於92年9月9
    日後變更至台北縣永和市○○路○段80號進行。上訴人甲○○參加2會份，於93年5月1日就其中一會份以2,300元得標。
  (二)詎上訴人庚○○於93年6月間逃匿，致系爭合會無法繼續進
    行。依民法第709條之9第1項前段規定，因會首破產、逃匿
    或有其他事由致合會不能繼續進行時，已得標會員應給付之
    各期會款，應於每屆標會期日平均交付於未得標之會員。今
    被上訴人均未得標（除被上訴人己○○、辛○○分別參加2
    會份外，其餘被上訴人均參加1會份），依上開規定，已得
    標之上訴人甲○○自應按期將會款平均給付被上訴人，其迄
    未按期給付，應與上訴人庚○○依民法第709條之9第2項、
    第3項之規定，連帶給付全部會款。求為命上訴人連帶給付
    被上訴人乙○、戊○○、丁○○、癸○○、子○○、丑○○
    、丙○○各22,300元，及連帶給付被上訴人己○○、辛○○
    各44,600元，並均自起訴狀繕本送達上訴人之翌日起至清償
    日止，按年利率5％計算之利息之判決。
三上訴人甲○○則辯稱：
  (一)上訴人甲○○並未於93年5月1日得標，而係上訴人庚○○冒
    名標會。上訴人甲○○雖曾與上訴人庚○○服務於同一機關
    ，惟92年9月間該機關遷至台北縣永和市○○路○段80號後，
    上訴人甲○○因工作較忙，與上訴人庚○○之辦公室又相隔
    數層樓，故未於標會時到場，僅依上訴人庚○○之電話通知
    繳交會款，對於被冒標情事並無所知。原審其他被告辯稱遭
    會首庚○○冒名標會，均獲勝訴判決，顯示上訴人庚○○多
    次冒用會員名義標會。
  (二)上訴人甲○○如於93年5月1日得標，該月份應繳納之會款2
    萬元應由上訴人甲○○得標之合會金中扣除，然於上訴人庚○○之電腦中所搶救出之文件顯示上訴人甲○○係全額繳交
    會款，可證明上訴人甲○○仍為活會，並未參與93年5月份
    之競標。被上訴人如主張上訴人甲○○已於93年5月1日得標
    ，應負舉證責任，否則其請求應予駁回。
  (三)原審被告壬○○於94年6月15日答辯狀所附證物1「甲○○會
    單」並非上訴人甲○○所有，亦非上訴人甲○○所記載。
四上訴人庚○○經合法通知，未於言詞辯論期日到場，亦未提出
  準備書狀爭執。
五原審判決上訴人應連帶給付被上訴人乙○、戊○○、丁○○、
  癸○○、子○○、丑○○、丙○○各22,300元，及連帶給付被
  上訴人己○○、辛○○各44,600元，並均自94年8月1日起至清
  償日止，按年利率5％計算之利息。上訴人甲○○不服，提起
  上訴，聲明：(1)原判決關於命上訴人甲○○給付部分及假執行
  之宣告均廢棄(2)上開廢棄部分，被上訴人在第1審之訴駁回。
  上訴人庚○○視同上訴。被上訴人則聲明請求駁回上訴。
六下列事項為兩造所不爭執：
  (一)被上訴人與上訴人甲○○共同參加以上訴人庚○○為會首所
    召集之系爭合會，會期自92年2月1日起至94年10月1日止，
    會員含會首共計34人，每會份2萬元，於每月發薪前2日開標
    ，採外標制，底標1,800元，開標地點原於台北市○○路○段
    144巷67號，嗣於92年9月9日後變更至台北縣永和市○○路○
    段80號進行。
  (二)被上訴人均為未得標之會員。
  (二)上訴人庚○○於93年6月間逃匿致系爭合會無法繼續進行。
七兩造之爭點及本院之判斷
  被上訴人主張：上訴人甲○○已於93年5月1日得標，故被上訴
  人得依民法第709條之9規定，請求上訴人連帶給付會款等語，
  為上訴人甲○○所否認，並辯稱其未曾得標。兩造之爭點即為
  上訴人甲○○是否已於93年5月1日得標。
  (一)按當事人主張有利於己之事實者，就其事實有舉證之責任，
    民事訴訟法第277條前段定有明文。被上訴人主張上訴人甲○○已於93年5月1日得標，既為上訴人甲○○所否認，自應
    就該事實負舉證責任。
  (二)被上訴人戊○○、丁○○、子○○、丙○○、己○○、辛○○、癸○○雖提出其個別持有之會單為證，惟被上訴人之會
    單均由其等片面填載，已難遽採為對上訴人甲○○不利之證
    據。況且被上訴人均陳稱：其會單上填載之得標資料均由上
    訴人庚○○告知等語，並未表示曾親自見聞上訴人甲○○於
    93年5月1日得標。而系爭合會會員即原審被告壬○○、樂立
    群、劉碧玲、潘錫廉、蕭月鈴均於原審辯稱遭上訴人庚○○
    冒名標會，並經原審判決認定被上訴人主張壬○○、樂立群
    、劉碧玲、潘錫廉、蕭月鈴係已得標會員為不可採，被上訴
    人就此並未表示不服，足見上訴人庚○○確曾有冒名標會情
    事。則被上訴人據上訴人庚○○告知而填載於其會單上之得
    標資料，難認與事實相符，從而尚難據以認定上訴人甲○○
    曾於93年5月1日得標。
  (三)系爭爭合會會員即原審被告壬○○雖於94年6月15日答辯狀
    檢附證物1會單影本（原審卷第92頁），主張該會單係上訴
    人甲○○之會單等語，惟上訴人甲○○否認該會單係其所有
    或其所填載。經查，壬○○提出之會單影本固記載「甲○○
    」於93年5月1日得標，然而：
    (1)壬○○對於該會單影本之來源，證稱：該會單影本係事發
      後向同事取得，已忘記向何人取得，當時好像就是影本，
      不知會單上編號26（按即上訴人甲○○部分）是誰標的等
      語，則壬○○提出之會單影本是否取自上訴人甲○○？是
      否與正本相符？均無從得知，自不能遽認為係上訴人甲○○所有或其所填載。
    (2)再觀乎壬○○所提會單影本右下方「甲○○」三字之書寫
      樣式，與上訴人甲○○於原審及本院歷次開庭報到時之簽
      名樣式（參見附件）相較，兩者並不相似，尤其「好」字
      之特徵殊異，難認壬○○所提會單影本右下方之「甲○○
      」為上訴人所書寫。被上訴人於原審亦曾具狀表示：上訴
      人甲○○於94年6月20日出庭時曾出示其會單一紙，其筆
      跡顯然與壬○○提示之證物1會單筆跡不同等語（原審卷
      第141頁）。從而難認該會單影本為上訴人甲○○所有或
      其所填載。則該會單影本縱註明「甲○○」於93年5月1日
      得標，亦難認上訴人甲○○確曾於該日得標。
  (四)被上訴人雖主張上訴人甲○○已於93年5月1日得標，惟難認
    已就該事實盡舉證責任，其主張自不足採信。上訴人甲○○
    辯稱其未曾得標，為有理由，
八綜上所述，被上訴人本於合會之法律關係，請求上訴人連帶給
  付會款，為無理由，不應淮許。原審就此部分判命上訴人連帶
  給付，並為假執行之宣告，尚有未洽，上訴意旨求予廢棄改判
  ，為有理由。爰將原判決此部分廢棄改判如主文第2項所示。
九據上論結，本件上訴為有理由，依民事訴訟法第436條之1第3
  項、第463條、第385條第1項前段、第450條、第78條、判決如
  主文。
中    華    民    國    95    年    9    月     29    日
                民事第四庭  審判長法官    林麗玲
                                  法官    陳文正
                                  法官    林玲玉
以上正本係照原本作成。
本判決不得上訴。
中    華    民    國    95    年    9    月     29    日
                                  書記官  江虹儀


司法院資訊處製作；財團法人民間司法改革基金會備份。
